【裁判字號】    95,台上,2689
【裁判日期】    950518
【裁判案由】    貪污
【裁判全文】
最高法院刑事判決            九十五年度台上字第二六八九號
    上 訴 人  甲○○
              乙○○
              丙○○
上列上訴人等因貪污案件，不服台灣高等法院中華民國九十四年
一月十二日第二審更審判決（九十三年度重上更(八)字第一一九號
，起訴案號：台灣台北地方法院檢察署八十二年度偵字第八九三
二、九七一五、一五三四六號），提起上訴，本院判決如下：
    主  文
上訴駁回。
    理  由
按刑事訴訟法第三百七十七條規定，上訴於第三審法院，非以判
決違背法令為理由，不得為之。是提起第三審上訴，應以原判決
違背法令為理由，係屬法定要件。如果上訴理由狀並未依據卷內
訴訟資料，具體指摘原判決不適用何種法則或如何適用不當，或
所指摘原判決違法情事，顯與法律規定得為第三審上訴理由之違
法情形，不相適合時，均應認其上訴為違背法律上之程式，予以
駁回。本件原審經審理結果，認為上訴人甲○○、乙○○與丙○
○竊取公有財物等犯行明確，因而撤銷第一審關於甲○○、乙○
○二人部分科刑及諭知丙○○無罪之判決，經比較新舊法後，改
判均依牽連犯從一重論處甲○○、乙○○、丙○○共同連續依據
法令從事公務之人員，竊取公有財物罪刑（甲○○、丙○○各處
有期徒刑十年，乙○○處有期徒刑五年），皆已詳敘其調查、取
捨證據之結果及憑以認定犯罪事實之心證理由。並就上訴人等三
人否認之供詞及其等所辯各語認非可採，予以論述。乙○○對渠
於民國八十一年九月至同年十二月間，任職中國石油股份有限公
司（下稱中油公司）台北市○○○路加油站加油員，乃先後趁機
竊取中油公司空白統一發票約五萬張交予同為該加油站同事之甲
○○等情，除於法務部調查局台北市調查處（下稱台北市調處）
調查時自白不諱，即嗣於歷次偵、審中，對之亦坦認無訛。渠於
第一審調查、審理時，對渠在台北市調處之供述及所具自白書內
容之真正，亦不否認，迨至原審此次更審審理時，渠並供稱伊從
調查局一開始就承認犯罪，在中油公司政風科亦坦承犯行，應係
自首等語，且坦承上開自白書係伊所寫，內容均屬實在，凡此足
證謝某於台北市調處所為自白，並無非任意性情形。渠既一再主
張自始在中油公司政風部門及台北市調處已坦承犯罪，符合自首
規定，復於原審此次更審審理時指渠在該調查處之自白係遭脅迫
，非出於任意性云云，實不無矛盾，自無足採。是原審未再調取
乙○○在台北市調處之調查詢問錄音（影）帶，為無益之調查，
應無證據調查職責未盡之違誤。而刑法第五十九條之酌量減輕其
刑，必須犯罪另有特殊之原因與環境等等，在客觀上足以引起一
般同情，認為即予宣告法定低度刑期猶嫌過重者，始有其適用。
乙○○於原審主張案發當時，因渠妻生產在即，需籌措生產費用
，且其子係早產，需款住院治療，渠為此而誤觸法網，客觀上確
有可原，應有刑法上開酌量減輕其刑規定之適用云云。然此縱屬
實情，既不能認其犯罪情節，客觀上足以引起一般之同情，而有
足堪憫恕情形，則原判決未依上開規定酌減其刑，縱未說明其理
由，亦無判決理由不備之違法。原判決於理由內已說明扣案收銀
機五台，其中一台，證人蕭重生證稱伊胞兄丙○○託伊向萬大有
限公司（下稱萬大公司）購買。而該公司副理左蘭玉、職員杜進
仲證稱伊公司售與蕭重生者，係一般公司行號使用之打字收銀機
，不能登打中油公司之統一發票，該收銀機程式不可以更改，因
品名、數量及抬頭等已在程式中固定等語，因認扣案五台收銀機
其中之一既不能登打中油公司之統一發票，應非為偽造該公司統
一發票所使用之物。然除此另有共犯乙○○於案發後自行繳出之
收銀機一台及嗣在田薇薇住處經查獲之收銀機二台扣案足佐，而
田薇薇於台北市調處調查及第一審訊問時復證稱該在伊住處經查
獲之收銀機係丙○○所寄放屬實，則蕭重生證稱丙○○與謝永福
有以購自萬大公司之收銀機，在竊得之中油公司空白統一發票列
載不實交易金額等語，尚難認與事實不符，而左蘭玉上開供證，
僅能證明蕭重生向萬大公司購買之收銀機不能供登打中油公司統
一發票之用，尚不足以否認丙○○有本件犯行，即不足為對渠有
利之認定，是原判決未特加說明不採之理由，對判決既不生影響
，自亦無理由不備之違法。又乙○○於台北市調處調查時供稱伊
竊取中油公司空白統一發票交予甲○○，再由周某轉交他人填載
交易金額後出售牟利，嗣於偵審中則稱伊竊取中油公司空白統一
發票交甲○○，原以為周某係要對獎等語，渠對於竊取空白統一
發票交予甲○○目的之認知，先後所供，固不一致，然就周某與
之有竊取公有財物之犯意聯絡乙節，所供則無出入，且所稱原以
為甲○○取得空白統一發票係要對獎等語，應係避重就輕之辯詞
，並無足採，已經原判決於理由內，說明其理由甚詳，要不能因
之即指乙○○之供述不實。且依原判決認定之事實，甲○○、丙
○○、謝永福（通緝中）意圖為自己不法之所有，基於由甲○○
尋找同事竊取中油公司空白統一發票，再交由謝、蕭二人製作內
容不實發票販售他人，幫助逃稅，藉以牟利之犯意，乃由甲○○
尋得乙○○共同予以遂行，而乙○○亦明知此情，竟與甲○○，
基於同上犯意聯絡，自八十一年九月間起至同年十二月間止，由
周、謝二人連續利用渠等任職中油公司忠孝東路加油站加油工機
會，竊取該加油站保管之空白統一發票等情。其對於謝、周二人
竊取中油公司空白統一發票之犯罪期間、地點及渠等係利用擔任
加油工之機會趁機竊取之方式，均已明確認定、記載，而對渠等
各次竊盜之確實日期，雖因無從查明，致未能逐次列載，然此於
判決事實之同一性既不生影響，要不能因之指為違法。再原判決
附表二所示公司、行號確因持用本件偽造之中油公司統一發票，
而有逃漏表列營利事業所得稅情事，已經財政部台灣省中區國稅
局苗栗縣分局、苗栗縣稅捐稽徵處、基隆市稅捐稽徵處、花蓮縣
稅捐稽徵處、財政部台灣省北區國稅局花蓮縣分局、高雄縣稅捐
稽徵處岡山分處、財政部台灣省中區國稅局及財政部台灣省中區
國稅局竹南稽徵所分別函覆原審法院無誤，並經原判決於理由內
依憑上開復函說明甚詳，則原審未再傳訊使用偽造中油公司統一
發票各該廠商，要無證據調查職責未盡之違誤。是上訴人等三人
之上訴意旨分別以上情指摘原判決違背法令，核與法律規定得為
第三審上訴理由之違法情形，不相適合。而乙○○於台北市調處
所為自白，並無非任意性情形，已如前述，原判決對謝某於原審
此次更審審理時所為該自白非任意性之抗辯，未說明不採之理由
，固不無微瑕，然此訴訟程序之違誤，既於科刑判決之本旨不生
影響，依刑事訴訟法第三百八十條規定，自不能執之為合法之第
三審上訴理由。上訴人等三人其餘上訴意旨，則係就屬原審採證
認事職權之適法行使及原判決已說明事項，徒憑自己見解，任意
指為違法，且仍為單純事實之爭辯，要難認係適法之第三審上訴
理由。原判決認渠等牽連犯稅捐稽徵法第四十三條第一項幫助以
詐術逃漏稅捐罪，核屬刑事訴訟法第三百七十六條第一款不得上
訴第三審之案件，其牽連之重罪（竊取公有財物及行使偽造私文
書罪）上訴既不合法，無從為實體之判決，輕罪部分亦無從適用
審判不可分之原則，併為實體上審判，亦應從程序上予以駁回。
依上揭說明，上訴人等三人之上訴俱屬違背法律上之程式，均應
予駁回。
據上論結，應依刑事訴訟法第三百九十五條前段，判決如主文。
中    華    民    國  九十五  年    五    月   十八   日
                      最高法院刑事第八庭
                          審判長法官  張  淳  淙
                                法官  張  春  福
                                法官  呂  丹  玉
                                法官  洪  昌  宏
                                法官  蔡  彩  貞
      本件正本證明與原本無異
                                      書  記  官
中    華    民    國  九十五  年    五    月  二十五  日
                                                    Ｍ


司法院資訊處製作；財團法人民間司法改革基金會備份。
